【裁判字號】    89,訴,2634
【裁判日期】    891128
【裁判案由】    侵權行為損害賠償
【裁判全文】
臺灣臺北地方法院民事判決  八十九年度訴字第二六三四號
    原      告  丙○○
    訴訟代理人  何兆龍律師
                梁育純律師
    被      告  乙○○                    住台北市○○○路○段一三號
    被      告  富邦商業銀行股份有限公司  設台北市○○路○段一六九號
    法定代理人  甲  ○        .
    右一人
    訴訟代理人  賴盛星律師
右當事人間侵權行為損害賠償事件，本院判決如左：
    主    文
被告應連帶給付原告新台幣柒拾萬元，及自民國八十九年二月二日起至清償日止，按
年息百之五計算之利息。
訴訟費用由被告連帶負擔。
本判決於原告以新台幣貳拾萬元供擔保後，得假執行。但被告如於假執行程序實施
前以新台幣柒拾萬元或同面額之中央政府建設公債八十六年度甲類第四期債票為原告
預供擔保，得免為假執行。
    事    實
甲、原告方面：
一、聲明：
（一）被告應連帶給付原告新台幣（下同）七十萬元整及自民國八十九年二月二日起
      至清償日止按年息百分之五計算之利息。
（二）原告願供擔保，請准宣告假執行。
二、陳述：
（一）被告乙○○為被告富邦商業銀行股份有限公司（下簡稱富邦商銀）中山分行授
      信部職員，合先敘明。
（二）原告於八十九年一月間於報紙刊登廣告，表示將出售名下所有門牌號碼台北市
      萬華區○○○路二一八號一、二樓房屋及其基地，其後即有一自稱為「邱漢培
      代書」之男子與原告接洽代售事宜，並向原告誑稱上開房地原有貸款抵押金額
      過低，不易賣出好價錢，其與富邦商銀及上海銀行人員熟識，可代為介紹，並
      為原告規劃要分別向富邦商銀及上海銀行辦理貸款八百萬元及七十萬元，原告
      信以為真，遂在「邱漢培代書」陪同下於八十九年一月廿六日至被告富邦商銀
      中山分行開戶，並於同月廿八日將房屋及土地所有權狀﹑存摺﹑印章交付被告
      乙○○，委由其處理抵押權設定及撥款手續。不料，被告乙○○竟於當天即將
      原告所交付之權狀、存摺、印章全數交予「邱漢培代書」，爾後，原告尚與被
      告富邦商銀中山分行授信部聯絡，被告竟不告知已將文件交予「邱漢培代書」
      ，致原告被蒙在鼓裡，嗣二月一日，「邱漢培代書」與原告聯絡，表示上海銀
      行之七十萬元貸款已獲撥款，請原告將款項匯到在富邦商銀新開立之戶頭，原
      告不疑有他，完成匯款後，該七十萬元隨即遭「邱漢培代書」全數提領，原告
      於次日發覺有異，旋即向中山分局報案，惟「邱漢培代書」已逃逸無蹤。
（三）原告身為銀行授信部職員，竟將原告所交付之物交於他人，致生損害於原告，
      原告認為本事件絕不單純，遂對被告乙○○提出詐欺之告訴，被告乙○○為脫
      避責任，竟謊稱係原告曾口頭表示委任邱漢培代書云云，但又提不出實際之書
      面授權證明，其後，雖獲不起訴處分，然檢察官亦認被告乙○○有作業疏失，
      原告遂再請求被告乙○○及被告富邦商銀負賠償之責，不料，被告二人均置之
      不理，原告不得已，爰提起本件訴訟。
（四）查原告係於八十九年一月廿八日將房屋、土地所有權狀及存摺、印章交予被告
      乙○○，據被告乙○○稱當日下午四時許，富邦銀行即決定不准許原告貸款八
      百萬元，而一般銀行於下午三時卅分即停止對外營業，按理被告乙○○大可於
      次日再通知原告領回上開權狀、存摺、印章，何必急於通知「邱漢培代書」，
      並在當天下午「六時許」將文件資料全數交於「邱漢培代書」？被告乙○○身
      為銀行授信部職員，對於客戶辦理抵押貸款手續當具專業知識，其竟未經原告
      同意，將原告所有，且具有重要性之權狀、存摺、印章交予「邱漢培代書」，
      實難令人置信其未事先與「邱漢培代書」勾串。
（五）被告乙○○將原告之權狀、存摺、印章交予「邱漢培代書」後，不僅未主動與
      原告確認是否收到權狀、存摺、印章等物件，其後，原告尚曾與該分行授信部
      聯絡，被告亦絕口不提已將原告文件、印章交予他人之事，致原告始終遭受蒙
      蔽，被告乙○○之所為，實豈人疑竇。
（六）據上所述，原告認為被告乙○○應係故意致損害於原告，退萬步言，縱無故意
      ，亦涉有重大業務疏失。按「因故意或過失不法，不法侵害他人之權利者，負
      損害賠償責任」、「受僱人因執行職務，不法侵害他人之權利者，由僱用人與
      行為人連帶負損害賠償責任」乃分別為民法第一百八十四條第一項前段及第一
      百八十八條第一項前段所明定。茲原告顯因被告乙○○之故意（或過失）而受
      有七十萬元之損害，依上開規定，被告二人自應連帶負賠償責任。
（七）對被告抗辯之陳述：
    １、查自稱「邱漢培代書」之不詳男子，當時所留予原告之行動電話號碼為「0
        000000000」，與被告乙○○所稱之「0000000000」不
        同，而原告印象所及，當初都是以「0000000000」號碼之行動電
        話與邱代書聯絡。
    ２、自稱邱代書之男子建議原告要向上海銀行再貸款七十萬元轉匯至富邦銀行之
        之帳戶，讓富邦銀行知道原告之信用良好，原告見其與銀行人員熟識，且對
        貸款等程序相當熟悉，相信其應富有經驗，而聽信其言，於八十九年一月二
        十七﹑八日左右與上海銀行放款課聯絡要再增貸七十萬元。由於原告在上海
        銀行原本即已辦有抵押貸款，原告遂於八十九年二月一日到上海銀行辦手續
        ，上海銀行隨即核准，於當天就撥款到原告於上海銀行城中分行帳號000000
        00000000之帳戶內，原告以為富邦銀行之存摺﹑印章均在被告乙○○處，又
        依邱代書之指示將七十萬元匯到富邦銀行之帳戶，讓富邦銀行了解原告之信
        用狀況，不料卻遭邱代書提領一空。
    ３、原告於八十九年一月底數度到富邦銀行中山分行辦手續，雖均由邱代書陪同
        ，但此乃因富邦銀行中山分行是邱代書所介紹，由邱代書陪同前往，對原告
        而言是相當自然之事，但因與邱代書畢竟不熟，故而凡事皆自行出面，未曾
        將存摺﹑印章﹑印鑑證明或權狀等交付邱代書代辦任何事項，且不僅到上海
        銀行或富邦銀行如此，連到地政事務所申請謄本亦未假手於邱代書，原告如
        此小心，被告乙○○豈能因邱代書之陪同，即將原告之重要物件交付邱代書
        ？而原告未曾向被告乙○○表示授權邱代書處理抵押貸款事宜，被告竟然與
        邱代書聯絡，並將原告重要物件交予邱代書，原告始懷疑被告與邱代書共謀
        訛詐原告。
    ４、查被告為出售名下台北市○○○路二一八號房地，確曾自八十八年十二月起
        多次登報，但因未能順利售出，於八十九年一月間又再登報，但因先後委託
        不同之廣告公司刊登廣告，先前僅提出如起訴狀証一所示之明細表，致遭被
        告誤會，而認為原告稱於八十九年一月間有登報並不實在，茲檢附相關証物
        ，特予澄清。
    ５、自稱「邱漢培代書」之男子是於八十九年一月出現，其介紹原告向富邦銀行
        中山分行轉貸，並稱其關係較好，將來可申請增貸到一千多萬元，原告始信
        以為真，由其帶原告到富邦銀行中山分行開戶及辦貸款。換言之，富邦銀行
        中山分行是邱代書介紹予原告，由其陪同至該分行辦手續，乃當然之理，基
        於此，當原告發現存款遭邱代書提領一空，始懷疑被告乙○○與邱代書勾串
        ，而提出刑事告訴，故被告質疑「... 倘原告與該自稱邱漢培之人不熟，為
        何每次均有辦法聯絡到邱漢培，並由邱漢培陪同原告至被告中山分行辦理貸
        款手續？」，反過來說，原告亦質疑，若非被告乙○○與邱漢培勾串，何以
        邱漢培於眾多銀行中要選擇富邦銀行山中分行？更何況，最後乙○○還將原
        告重要之存摺、印章及權狀交給邱漢培？
    ６、有關被告辯稱邱漢培領款要載明取款密碼，而主張其領款係經原告之授權，
        亦非有理。原告至富邦銀行中山分行開戶填寫資料時，邱代書陪同在旁，當
        有可能當場看到而記下，此外，若乙○○確與邱漢培勾串，亦有可能係其洩
        露予邱漢培，則何能以邱漢培知悉密碼，即謂原告授權邱漢培領款？
    ７、被告復稱本件原告所受損害逾五百元之範圍與被告乙○○之行為無相當之因
        果關係，或認縱有因果關係，原告亦與有過失。惟查，原告係親自將存摺、
        印章、權狀等交予被告乙○○，上開文件不曾假手於邱漢培，而被告乙○○
        竟未經原告同意將文件交予邱漢培，且交付後亦未盡告知之責，致原告誤以
        為存摺、印章尚在乙○○處。倘乙○○未將存摺、印章交付邱漢培，縱使原
        告匯更多款項到富邦銀行之帳戶內，亦不可能發生任何損失。則被告何能謂
        其毫無過失或無因果關係？本件幸而富邦銀行中山分行並未同意原告之貸款
        案，否則以被告之行為，豈非原告要受更多損失？被告一再規避其誤將文件
        交付邱代書之疏失，欲以原告於八十九年一月未登報、原告辦手續均由邱代
        書陪同等模糊問題焦點，顯非負責之舉。且被告稱邱漢培是原告之代理人，
        又未能提出任何文件以實其說（事實上，原告根本尚未委託邱代書辦理任何
        手續），亦証其所述純係推諉卸責之詞。
    ８、原告係於八十九年一月二十八日將房屋、土地所有權狀及存摺、印章交予被
        告乙○○，被告乙○○自承當日下午四時許，富邦銀行決定不准許原告之貸
        款申請案，其因無法聯絡到原告，且因原告曾向其表明平日非常忙碌，要委
        託邱代書云云而改通知「邱漢培代書」，並在當日下午六時許將原告之資料
        悉數交予「邱漢培代書」。被告所陳，實有諸多疑點：（１）被告稱原告曾
        向其表明平日非常忙碌，要委託邱代書云云，然而原告所從事者為製本業，
        一月份時值學校放假期間，工作上並不忙碌，而且實際上，一月廿六日﹑廿
        七日﹑廿八日，原告或原告之妻均親自到富邦中山分行辦手續，不曾假手於
        「邱漢培代書」，何來「忙碌」之說？（２）倘若原告確曾告知要委託邱代
        書，則被告一月廿八日當天直接通知邱代書即可，又何以要先聯絡原告，俟
        因聯絡不到原告始通知邱代書？況且被告辯稱邱漢培是原告之代理人，然而
        自始至終未能提出任何文件以實其說。（３）依被告自承其係於一月廿八日
        下午六時許將原告之資料悉數交予「邱漢培代書」。按一般銀行於下午三時
        卅分即停止對外營業，此乃眾所周知，而一月廿八日當天為星期五，次日為
        非週休二日之星期六，按理被告乙○○大可於次日再通知原告領回上開權狀
        、存摺、印章，何必急於當日通知「邱漢培代書」並隨即將文件資料全數交
        於邱代書？兼之被告乙○○身為銀行授信部職員，對於客戶辦理抵押貸款手
        續具有專業知識，當知客戶之權狀、存摺、印章具有相當之重要性，在此情
        形之下，猶未經同意而將原告之資料交予他人，實難令人置信其非事先與「
        邱漢培代書」勾串。據上所述，原告實仍質疑乙○○對原告所受損害具有故
        意，倘非如此，亦涉有重大過失，原告自得依前述民法相關規定請求被告二
        人對所受損害負連帶賠償責任。
    ９、對於原告之請求，被告主張其並無過失，惟本件經  鈞院調查亦確知銀行行
        員不應代客戶保管存摺﹑印章，另對照被告89.10.13準備(三)狀被證五所示
        ，金融機構各經辦人員「....遇有存戶未及時領回存摺時應設簿登記，交指
        定主管人員集中保管，....並儘速以電話或發函方式通知客戶洽領」亦知，
        本件被告乙○○不僅違反金融機構經辦人員不得保管存戶之存摺之規定，且
        於保管後未辦理登記程序，交指定主管人員集中保管，並儘速以電話或發函
        方式通知「客戶」（即原告本人），還將客戶之資料交予他人，則其所為實
        屬重大過失。
  １○﹑此外，被告又辯稱原告所受七十萬元之損害於超過五百元之範圍與被告乙○
        ○之行為無相當之因果關係，此部份之損害是原告自己將上海銀行之貸款匯
        至富邦中山分行之帳戶所致等語，原告對此十分不以為然。蓋一般民眾到銀
        行開戶，本來就是要利用該帳戶寄託金錢。原告當初是以為存摺及印章都在
        被告乙○○處，始放心將七十萬元匯到該帳戶，而今遭冒領，全因被告乙○
        ○將存摺﹑印章交予邱代書所致，何能謂於超過五百元之部份之損害與被告
        無因果關係？倘若被告所辯言之成理，則豈非銀行日後遇盜領案件，都可以
        主張客戶帳戶內之款項都是客戶自己存入，倘若客戶不要存太多錢，就不會
        有太大之損失，因此銀行對客戶之損失都無需負責？本件幸而富邦銀行中山
        分行並未同意原告之貸款案，否則以被告之行為，豈非原告要受更多損失？
        基上論述，被告另主張原告對本身所受損害與有過失，亦無理由。蓋民眾於
        開戶後利用帳戶存﹑提款，本是理所當然，何有過失之可言？因此，被告認
        為原告與有過失，並不足採。
  １１、被告於89.9.1準備(二)狀另舉最高法院五十五年台上字第3018號判例認為本
        件原告得依金錢寄託關係請求富邦銀行返還寄託物，故不應依侵權行為損害
        賠償請求權作為本件之請求權基礎。原告認為被告所舉判例，與本件情形並
        不相適，蓋上開判例是發生於因銀行行員未善盡注意義務（例如未仔細核對
        印章之真正），致客戶之款項遭盜領，銀行仍應對客戶負返還寄託物責任之
        情形。反之，依一般民眾於開戶時與銀行所訂立之定型化契約，銀行對於客
        戶之提款都會有「認章不認人」之約定，亦即倘若日後提款時之印章為真正
        ，則銀行准予提款在作業上即無任何責任。本件邱漢培提款時所使用之印章
        為真，倘若原告依上開判例請求富邦銀行返還寄託物，該訴訟事件之重點即
        在於富邦松山分行准予提款之手續是否有瑕疵上，就此，富邦銀行當然會主
        張既然該印章為真正，其松山分行之承辦員准予提款之手續即無任何瑕疵，
        則富邦銀行會同意返還寄託物？因此，本件仍歸因於被告乙○○將原告之存
        摺﹑印章交予邱代書所致，被告何能以上開不相適之判例主張本件之請求錯
        誤？據上各節所陳，本件被告乙○○對原告所受損失至少具有重大過失，且
        有因果關係，而原告並未與有過失。
三、證據：提出登報明細表影本一份、土地登記謄本影本一份、報案三聯單影本一份
    、不起訴處分書影本一份、邱代書所留電話紙條影本一份、上海銀行放款明細影
    本二份、匯款單影本一紙、廣告收據影本一份為證。
乙、被告方面：
一、聲明：
（一）駁回原告之訴及其假執行之聲請。
（二）如為不利之判決，請准供等值之中央政府建設公債八十六年度甲類第四期債票
      為擔保，請准免為假執行。
二、陳述：
（一）本件原告否認曾授權邱漢培為其代理人，係卸責之詞，不足採信：
  １、查本件原告於八十九年一月二十六日，由「邱漢培代書」陪同赴被告中山分
        行洽商貸款相關事宜及辦理開戶手續，於同年月二十八日再由原告與「邱漢
        培代書」至被告中山分行辦理貸款事宜，共同被告乙○○將原告開戶後之存
        摺及印章交付原告，惟原告表示年關將屆，工作忙碌，經共同被告乙○○與
        原告確認有關貸款事宜如無法聯絡到原告時應如何處理時，原告表示全權委
        任「邱漢培代書」辦理後續事宜，且希望能在農曆春節前順利撥貸，故原告
        將設定抵押權之文件、土地及建物所有權狀及存摺印章先留存於被告中山分
        行，以利作業。嗣因原告之貸款案未獲被告之授信小組批准，共同被告乙○
        ○乃於八十九年一月廿八日下午通知原告前來取回前開文件資料，惟共同被
        告乙○○因一直無法連絡到原告本人，乃轉而通知原告之代理人「邱漢培代
        書」，「邱漢培代書」乃於當日下午六時許前往被告中山分行取回原告之土
        地、建物權狀正本及存摺、印章，是依上述，原告既授權「邱漢培代書」辦
        理貸款之後續事宜，則被告承辦人員於無法聯絡原告時，通知原告之代理人
        「邱漢培代書」，並由「邱漢培代書」以原告代理人之身份取回原告之文件
        ，則被告要無任何故意或過失責任可言。
    ２、次查，原告於八十九年一月廿六日由「邱漢培代書」陪同至被告中山分行洽
        辦貸款前，曾由「邱漢培代書」陪同原告至寶島商業銀行洽辦貸款遭拒，並
        非直接至被告中山分行洽辦貸款手續，足見原告與「邱漢培代書」到被告中
        山分行洽辦貸款前即已有所接觸，並非初識；又原告並不否認原告於八十九
        年一月底數度到被告中山分行辦手續，均由「邱漢培代書」陪同，倘原告與
        該自稱「邱漢培代書」之人不熟，為何每次均有辦法連絡到「邱漢培代書」
        ，並由「邱漢培代書」陪同原告至被告中山分行辦理貸款手續？再者，原告
        既稱「邱漢培代書」建議原告要向上海銀行再貸款七十萬元轉匯至富邦銀行
        帳戶，原告依「邱代書代書」之指示將增貸之七十萬元匯到富邦銀行帳戶讓
        富邦銀行了解原告之信用狀況，不料卻遭「邱代書代書」提領一空云云，益
        見原告除由「邱漢培代書」陪同原告至被告中山分行洽辦貸款手續外，另外
        曾委託「邱漢培代書」向上海銀行洽辦增加貸款事宜，否則「邱漢培代書」
        如何得悉原告在上海銀行之貸款已經核下，並指示原告將該增貸之七十萬元
        匯至被告中山分行之原告帳戶內，是原告隱匿伊由「邱漢培代書」陪同至寶
        島銀行洽辦貸款手續遭拒之事實，卻稱與「邱漢培代書」不熟，故而凡事皆
        自行出面，未曾將存摺、印章、印鑑證明或權狀等交付「邱漢培代書」辦理
        任何事項云云，無非係卸責之詞，不足採信。
    ３、雖原告稱伊工作上並不忙碌，而且實際上，一月廿六日、廿七日、廿八日，
        原告或原告之妻均親自到浩中山分行辦手續不曾假手於「邱漢培代書」，何
        來忙碌云云，惟查原告或其妻親赴被告中山分行，乃係辦理開戶、對保等手
        續，非親自辦理不可，自不能假手他人，故不能以此即謂原告並不忙碌，況
        如原告均在家時，為何於八十九年一月二十八日下午，被告乙○○與原告連
        絡時未能與原告連絡，致乙○○不得不改連絡「邱漢培代書」其人，是原告
        上開說詞亦係卸責之詞。
    ４、原告一再稱伊於一月二十八日以後，原告尚與被告中山分行授信部連絡，被
        告竟不告知已將文件交予「邱漢培代書」，致原告被蒙在鼓裡，因而指被告
        應負過失責任云云，惟查本件原告之存摺、印章及所有權狀係私下交與乙○
        ○保管，被告中山分行之其他人員並不知悉此事，在原告並未直接與乙○○
        連絡之情況下，被告乙○○並不知悉「邱漢培代書」未將存摺、印章等交還
        原告之情事，故亦不能因此即謂被告乙○○與「邱漢培代書」有所勾串。
    ５、又查財政部金融局八十九年九月八日台融局（一）第00000000號覆
        鈞院書函，其說明二引用財政部八十五年十二月四日台財融第八五三五四八
        七三號函示，謂嚴禁金融機構職員代客辦理存提或代客保管印鑑、存摺，以
        防弊端等語，惟依該函所引財政部八十五年十二月四日財政部台財融第八五
        三五四八七三號函主旨曾引用八十三年九月十七日台財融第八三三一八三六
        三號函規定，而依財政部八十三年九月十七日台財融第八三三一八三六三號
        函所示，其說明二載「各金融機構遇有存戶未及時領回存摺時，應即設簿登
        記，交指定主管人員集中保管，並列入內部稽核項目內，定期查核其所記載
        日期、收付金額及餘額是否與電腦檔案資料相符，並儘速以電話或發函方式
        通知客戶洽領。」，是依上函所示，在一定條件下，於客戶未即領回之存摺
        ，金融機構亦得代客戶保管，惟應妥善保管並儘速通知客戶領回而已。查本
        件原告係於民國八十九年一月二十八日將房屋及土地所有權狀、存摺、印章
        交付共同被告乙○○，嗣被告乙○○於當天下午獲知原告之貸款未核准後，
        即通知原告，此有共同被告乙○○於八十九年三月四日在台北市中山分局第
        三組之偵訊筆錄所載「... 於二十八日下午十六時許，我電話通知簡先生未
        聯絡上，即打邱男所留下的Ｚ000000000電話告知該貸款未核准後
        ，邱男即於十八時許來取回該權狀等資料，故總見他三次。」「因二月二十
        八日他二人來本行時我有當面確認雙方委任關係，經簡先生自稱渠自己因生
        意煩忙，相關事宜全權交由邱漢培處理，故聯絡不上簡先生（即原告）時即
        聯絡邱男（即邱漢培代書）取回資料。」可稽，足見被告乙○○已依財政部
        八十三年九月十七日台財融第八三三一八三六三號函所示，儘速通知原告取
        回該存摺等，足見被告乙○○並未違反財政部上函之規定，故自不能以乙○
        ○受原告之託暫時保管原告之存摺等即認定被告等違反財政部禁止金融機構
        職員代客保管印鑑、存摺之規定應負過失責任。
（二）本件「邱漢培代書」向被告松山分行領取七十萬元應已得原告之授權：
    １、按原告於八十九年一月廿六日向被告辦理開戶時，曾選擇「全行收付。以『
        八七三五』為取款密碼」，如原告領款時未鍵入該密碼，即無從領款，而此
        項密碼如原告並未告知他人者，外人實無法知悉，惟於八十九年二月一日原
        告在被告松山分行領取新台幣七十萬元時，於存摺類取款憑條上卻載有「取
        款密碼『八七三五』」，故縱上開款項由邱漢培所領取，惟原告既已將其取
        款密碼告知「邱漢培代書」，則「邱漢培代書」領取上開款項之行為，顯係
        經原告之授權而為，否則「邱漢培代書」如何得知原告之取款密碼？故被告
        縱將存摺及印章交與「邱漢培代書」，亦難認被告因此須就原告之款項遭「
        邱漢培代書」領取之結果，應負故意或過失責任。
    ２、次查本件原告開戶時約定有「取款密碼」「八七三五」，而密碼之設，主要
        在防止存款人之存款被他人盜領，故該「取款密碼」於原告填寫時自極慎重
        ，絕不容輕易讓無關之第三者知悉，故除非原告能證明係遭第三者盜取該密
        碼之變態事實，否則依常態事實判斷第三人實不可能知悉原告所設之密碼。
        本件原告雖稱原告至富邦銀行中山分行開戶填寫資料時，「邱代書代書」陪
        同在場，當時可能當場看到而記下，若乙○○確與「邱漢培代書」勾串，亦
        有可能係其洩露予邱漢培，則何能以「邱漢培代書」知悉密碼，即謂原告授
        權「邱漢培代書」領款云云，惟原告就其所主張之上開變態事實並未能舉證
        以實其說，原告上開主張自不可採。況原告對被告乙○○提出刑事之詐欺、
        背信等告訴，前經鈞院檢察署為不起訴處分後，原告向台灣高等法院檢察署
        聲請再議結果，其聲請已遭駁回在案，足見被告乙○○並無任何與「邱漢培
        代書」勾串之不法犯行，原告稱乙○○可能勾串「邱漢培代書」而告知取款
        密碼或交付權狀、存摺云云，自非事實。
（三）本件原告之損害係遭第三人詐騙所致，與被告乙○○之交付存摺及印章並無相
      當因果關係：按「損害賠償之債，以有損害之發生及有責任原因之事實，並二
      者之間有相當因果關係為成立要件。故原告所主張損害賠償之債，如不合於此
      項成立要件者，即難謂有損害賠償請求權存在。」最高法院四十八年台上字第
      四八一號著有判例可資參照，「侵權行為之債，固須損害之發生與侵權行為間
      有相當因果關係始能成立，惟所謂相當因果關係，係以行為人之行為所造成的
      客觀存在事實，為觀察之基礎，並以此客觀存在事實，依吾人智識經驗判斷，
      通常均有發生同樣損害結果之可能者，該行為人之行為與損害之間，即有因果
      關係。」（最高法院七十六年上字第一五八號判決意旨），另最高法院七十五
      年台上第四六二號判決謂「因違反保護他人法律之行為，而應負損害賠償之責
      任者，仍須其行為與損害之間有因果關係存在為要件。關於行為與損害之因果
      關係，吾國採相當因果關係說，此觀本院二十三年上字第一Ｏ七號、三十三年
      上字第七六九號、四十八年台上字第四八一號判例至明。查被上訴人堆置之保
      利龍，因高女焚燒冥紙之火苗觸及而燃燒，為原審所確定之事實。堆置之保利
      龍，既非自行燃燒，而單純堆置保利龍之行為，按諸一般情形，實不適於發生
      燃燒致人死傷之結果。是被上訴人之堆置保利龍，與上訴人之損害，不得謂有
      相當因果關係。」是如依客觀情況判斷，有此行為非必然發生此一結果者，其
      間即無相當之因果關係，即無損害賠償請求權可言。查本件被告之職員乙○○
      縱未經原告授權（被告否認原告此項主張），而逕將原告之存摺及權狀交給「
      邱漢培代書」，惟依當時客觀之情況判斷，原告之存摺內僅有五百元而已，縱
      退步言之，乙○○在未經原告授權之情況下將原告之存摺交給「邱漢培代書」
      ，其結果僅會造成原告之存款五百元遭「邱漢培代書」領取而已（按原告之存
      摺內尚有五百元未領取），倘嗣後原告未因「邱漢培代書」之另一詐術影響將
      其在上海銀行所增貸之七十萬元匯至被告中山分行，則原告所增貸而得之款項
      亦不致遭人提領，故縱原告之存款七十萬元遭「邱漢培代書」提領，乃屬嗣後
      原告受「邱漢培代書」詐騙之結果所致，應與乙○○之行為無相當之因果關係
      ，則依上開最高法院判決所示，被告之職員乙○○之交付存摺及權狀與「邱漢
      培代書」之行為與原告之存款被提領間，既無相當之因果關係，依法被告自不
      負賠償責任。乃原告倒果為因謂倘乙○○未將存摺、印章交付「邱漢培代書」
      ，縱使原告匯更多款項到富邦銀行之帳戶內，亦不可能發生任何損失云云，自
      不可採。
（四）本件原告不能依侵權行為之規定請求被告損害賠償：縱退步言之，「邱漢培代
      書」未經原告之授權提領系爭款項，被告應對系爭款項被提領之行為負責時，
      惟按最高法院五十五年台上字第三Ｏ一八號判例謂「銀行接受無償存款，其與
      客戶間，乃屬金錢寄託關係，按寄託物為金錢時，推定受寄人無返還原物之義
      務，僅須返還同一數額。又受寄人僅須返還同一數額者，寄託物之利益及危險
      ，於該物交付時移轉於受寄人，為民法第六百零三條第一項及第二項所明定，
      本件存款倘確係第三人所冒領，則受損害者乃上訴人銀行，被上訴人對於銀行
      仍非不得行使寄託物返還請求權，不能謂其權利已受侵害，而認銀行及其員工
      應對被上訴人負損害賠償責任。」，故依上開判例所示，如客戶主張其存款被
      他人所冒領者，則該客戶僅能依寄託關係向銀行請求返還同一數額之金錢，而
      不能依侵權行為之法律關係向銀行請求損害賠償。查本件原告主張其在被告中
      山分行之存款遭訴外人邱漢培提領，乃依侵權行為之規定請求被告與職員乙○
      ○連帶負損害賠償責任，惟本件原告將其存款存入被告中山分行，則原告與被
      告銀行間乃屬寄託關係，則依上開判例意旨所示，原告僅能依寄託之法律關係
      請求返還存款，而不能依侵權行為之法律關係為請求，乃原告提起本件侵權行
      為損害賠償之訴，其訴亦屬無據。
（五）本件原告對損害之發生為與有過失，如被告應負損害賠償責任時，被告主張過
      失相抵。按「損害之發生或擴大，被害人與有過失者，法院得減輕賠償金額或
      免除之。重大之損害原因，為債務人所不及知，而被害人不預促其注意或怠於
      避免或減少損害者，為與有過失。」民法第二百十七條定有明文。查本件原告
      既與自稱邱漢培代書之人素不相識，乃竟疏於防範而數度由「邱漢培代書」陪
      同至中山分行辦理開戶及貸款事宜，復依「邱漢培代書」之指示向上海銀行辦
      理增貸事宜，於貸得款項後，再依邱漢培之指使將所貸得之款項七十萬元自上
      海銀行匯入被告之中山分行，致「邱漢培代書」有機可乘，將原告之款項領取
      ，倘  鈞院認被告之承辦人員將原告之存摺、印章交與「邱漢培代書」而被告
      應負損害賠償責任時，因原告與素不相識之「邱漢培代書」三番兩次地前往被
      告中山分行辦理開戶，貸款相關事宜，使被告中山分行之承辦人員誤認為「邱
      漢培代書」與原告間關係密切，而認定原告有授權「邱漢培代書」之事實，乃
      將存摺、印章交與「邱漢培代書」，而原告亦未促使被告注意伊與「邱漢培代
      書」完全無關之事實，則依民法第二百十七條第二項之規定，原告為與有過失
      ，換言之，原告之受「邱漢培代書」所騙而受有七十萬元損害，乃原告之過失
      行為所致謹請鈞院依民法第二百十七條第一項之規定，免除被告之賠償責任。
（六）本件被告銀行對共同被告乙○○之選任監督已盡相當之注意：末按「受僱人因
      執行職務，不法侵害他人之權利者，由僱用人與行為人連帶負損害賠償責任。
      但選任受僱人及監督其職務之執行已盡相當之注意或縱加以相當之注意而仍不
      免發生損害者，僱用人不負賠償責任。」民法第一百八十八條第一項定有明文
      ，查本件被告富邦銀行對共同被告乙○○之選任，須經考試、面試，經合格後
      始予錄取，而錄取後亦經相當之教育訓練，始予任用，於任用後，對其平日之
      工作亦經嚴格之考核程序，故被告對受僱人乙○○之選任、監督亦已盡相當之
      注意，則如  鈞院認被告乙○○將存摺及權狀交付邱漢培致原告之存款被他人
      提領之行為應負過失責任時，因被告富邦銀行對受僱人乙○○之選任、監督既
      已盡相當之注意仍不免發生損害，則依民法上開規定，被告富邦銀行亦不負賠
      償責任，原告請求被告負連帶賠償責任，亦屬無理由。
三、證據：提出開戶申請書影本一份、取款憑條影本一份、群益廣告社分類廣告影本
    一份、台灣高等法院檢察署處分書影本一份、財政部八十三年九月十七日台財融
    第八三三一八三六三號函影本一份、偵訊筆錄影本一份為證。
丙、本院依職權調閱台灣台北地方法院檢察署八十九年度偵字第七九五七號偵查案卷
    ，另向財政部金融局及台北市銀行公會函查一般銀行行員在處理客戶委辦不動產
    設定或貸放款所交付之權狀、存摺、印章之保管作業上應注意那些事項之相關資
    料。
    理  由
一、原告起訴主張：原告於八十九年一月間在報上刊登廣告欲出售房地，之後即有一
    自稱為「邱漢培代書」之男子與原告接洽代售事宜，向原告誑稱該房地原有貸款
    抵押金額過低不易賣出好價錢，其與富邦商銀及上海銀行人員熟識，可代為介紹
    ，並為原告規劃要分別向富邦商銀及上海銀行辦理貸款八百萬元及七十萬元，原
    告信以為真，遂在「邱漢培代書」陪同下於八十九年一月二十六日至被告富邦商
    銀中山分行開戶，並於同年月二十八日將房地所有權狀﹑存摺﹑印章交付該分行
    授信部職員即被告乙○○，委由被告乙○○處理抵押權設定及撥款手續。不料，
    被告乙○○竟於當天在未經原告同意或授權下，將原告所交付之權狀、存摺、印
    章悉數交予「邱漢培代書」，事後亦未告知原告，致原告被蒙在鼓裡，嗣同年二
    月一日，「邱漢培代書」與原告聯絡表示上海銀行之七十萬元貸款已獲撥款，請
    原告將款項匯到在富邦商銀新開立之戶頭，原告不疑有他，完成匯款後，該七十
    萬元隨即遭「邱漢培代書」盜領。被告乙○○身為銀行授信部職員，對於客戶辦
    理抵押貸款手續當具專業知識，其竟未經原告同意，將原告所有且具有重要性之
    權狀、存摺、印章交予他人，致使原告七十萬元貸款遭盜領，其縱非故意，亦有
    重大業務疏失，依民法第一百八十四條第一項前段規定，應負損害賠償責任。又
    被告乙○○為被告富邦商銀中山分行之授信部職員，其因執行業務而有上開侵權
    行為，依民法第一百八十八條第一項前段規定，被告富邦商銀亦應對原告負連帶
    賠償責任。
二、被告則以：原告由「邱漢培代書」數度陪同赴被告中山分行洽商貸款相關事宜及
    辦理開戶手續，經被告乙○○與原告確認有關貸款事宜如無法聯絡到原告時應如
    何處理時，原告表示全權委任「邱漢培代書」辦理後續事宜，且希望能在農曆春
    節前順利撥貸，故原告將設定抵押權之文件、土地及建物所有權狀及存摺印章先
    留存於被告中山分行，以利作業。嗣因原告之貸款案未獲被告富邦商銀之授信小
    組批准，被告乙○○乃於八十九年一月二十八日下午通知原告前來取回前開文件
    資料，惟因一直無法連絡到原告本人，乃轉而通知原告之代理人「邱漢培代書」
    ，「邱漢培代書」亦於當日下午六時許前往被告中山分行取回原告之土地、建物
    權狀正本及存摺、印章，則原告既授權「邱漢培代書」辦理貸款後續事宜，被告
    於無法聯絡原告時，通知原告之代理人「邱漢培代書」以原告代理人之身分取回
    原告之文件，並無任何故意或過失責任可言。又原告於八十九年一月二十八日將
    房屋及土地所有權狀、存摺、印章交付被告乙○○，被告乙○○於當天下午獲知
    貸款未核准後即通知原告，亦即被告乙○○已依財政部八十三年九月十七日台財
    融第八三三一八三六三號函所示，儘速通知原告取回該存摺等，足見被告乙○○
    並未違反財政部上函之規定，故自不能以被告乙○○受原告之託暫時保管原告之
    存摺等即認定被告違反財政部禁止金融機構職員代客保管印鑑、存摺之規定應負
    過失責任。又原告於八十九年一月二十六日向被告辦理開戶時，曾選擇「全行收
    付。以『八七三五』為取款密碼」，如原告領款時未鍵入該密碼，即無從領款，
    而此項密碼如原告並未告知他人者，外人實無法知悉，惟於八十九年二月一日原
    告在被告松山分行領取七十萬元時，於存摺類取款憑條上卻載有「取款密碼『八
    七三五』」，故縱上開款項由「邱漢培代書」所領取，惟原告既已將其取款密碼
    告知「邱漢培代書」，則「邱漢培代書」領取上開款項之行為，顯係經原告之授
    權而為，否則「邱漢培代書」如何得知原告之取款密碼？故被告縱將存摺及印章
    交與「邱漢培代書」，亦難認被告因此須就原告之款項遭「邱漢培代書」領取之
    結果，應負故意或過失責任。又被告乙○○縱未經原告授權（被告否認原告此項
    主張）逕將原告之存摺及權狀交給「邱漢培代書」，惟依當時客觀之情況判斷，
    原告之存摺內僅有五百元而已，故退步言之，被告乙○○在未經原告授權之情況
    下將原告之存摺交給「邱漢培代書」，其結果僅會造成原告之存款五百元遭「邱
    漢培代書」領取而已（按原告之存摺內尚有五百元未領取），倘嗣後原告未因「
    邱漢培代書」之另一詐術影響將其在上海銀行所增貸之七十萬元匯至被告中山分
    行，則原告所增貸而得之款項亦不致遭人提領，故縱原告之存款七十萬元遭「邱
    漢培代書」提領，乃屬嗣後原告受「邱漢培代書」詐騙之結果所致，應與被告乙
    ○○之行為無相當之因果關係，亦即被告富邦商銀職員乙○○交付存摺及權狀予
    「邱漢培代書」之行為與原告之存款遭提領間，既無相當之因果關係，依法被告
    自不負賠償責任。又依最高法院五十五年台上字第三Ｏ一八號判例謂「銀行接受
    無償存款，其與客戶間，乃屬金錢寄託關係，按寄託物為金錢時，推定受寄人無
    返還原物之義務，僅須返還同一數額。又受寄人僅須返還同一數額者，寄託物之
    利益及危險，於該物交付時移轉於受寄人，為民法第六百零三條第一項及第二項
    所明定，本件存款倘確係第三人所冒領，則受損害者乃上訴人銀行，被上訴人對
    於銀行仍非不得行使寄託物返還請求權，不能謂其權利已受侵害，而認銀行及其
    員工應對被上訴人負損害賠償責任。」，如客戶主張其存款被他人所冒領者，則
    該客戶僅能依寄託關係向銀行請求返還同一數額之金錢，而不能依侵權行為之法
    律關係向銀行請求損害賠償，是縱原告主張其在被告中山分行之存款遭訴外人「
    邱漢培代書」提領，原告亦僅能依寄託之法律關係請求返還存款，而不能依侵權
    行為之法律關係為請求，其訴亦屬無據。又原告既與自稱「邱漢培代書」之人素
    不相識，乃竟疏於防範而數度由「邱漢培代書」陪同至中山分行辦理開戶及貸款
    事宜，復依「邱漢培代書」之指示向上海銀行辦理增貸事宜，於貸得款項後，再
    依「邱漢培代書」之指使將所貸得之款項七十萬元自上海銀行匯入被告之中山分
    行，致「邱漢培代書」有機可乘，將原告之款項領取，是縱認被告應負損害賠償
    責任時，因原告與素不相識之「邱漢培代書」三番兩次地前往被告中山分行辦理
    開戶、貸款相關事宜，使被告中山分行之承辦人員被告乙○○誤認為「邱漢培代
    書」與原告間關係密切，而認定原告有授權「邱漢培代書」之事實，乃將存摺、
    印章交與「邱漢培代書」，而原告亦未促使被告注意伊與「邱漢培代書」完全無
    關之事實，則依民法第二百十七條第二項之規定，原告為與有過失，應免除被告
    之賠償責任。又被告富邦商銀對其職員即被告乙○○之選任，須經考試、面試合
    格後始予錄取，錄取後亦經相當之教育訓練始予任用，於任用後對其平日之工作
    亦經嚴格之考核程序，故被告富邦商銀對受僱人乙○○之選任、監督亦已盡相當
    之注意，是縱認被告乙○○將存摺及權狀交付「邱漢培代書」致原告之存款被他
    人提領之行為應負過失責任時，因被告富邦商銀對受僱人乙○○之選任、監督既
    已盡相當之注意仍不免發生損害，依法被告富邦商銀亦不負賠償責任等語，資為
    抗辯。
三、查原告於八十九年一月間在報上刊登廣告欲出售房地，之後即有一自稱為「邱漢
    培代書」之男子與原告接洽代售事宜，向原告稱該房地原有貸款抵押金額過低不
    易賣出好價錢，其與富邦商銀及上海銀行人員熟識，可代為介紹，並為原告規劃
    要分別向富邦商銀及上海銀行辦理貸款八百萬元及七十萬元，於是原告在「邱漢
    培代書」陪同下於八十九年一月二十六日、二十八日至被告富邦商銀中山分行洽
    商抵押貸款相關事宜及辦理開戶手續，並於二十八日將房地所有權狀﹑存摺﹑印
    章交付該分行授信部職員即被告乙○○，委由被告乙○○處理抵押權設定及撥款
    手續，而被告乙○○卻於二十八日下午將上開權狀、印章、存摺等資料悉數交予
    「邱漢培代書」，嗣同年二月一日，「邱漢培代書」與原告聯絡表示上海銀行之
    七十萬元貸款已獲撥款，請原告將款項匯至在富邦商銀新開立之戶頭，而原告當
    日完成匯款後，該七十萬元隨即於被告富邦商銀松山分行遭「邱漢培代書」盜領
    等事實，為兩造所不爭，復有登報明細表、廣告收據、土地登記謄本、邱代書所
    留電話紙條、開戶申請書、上海銀行放款明細、匯款單、取款憑條、報案三聯單
    、不起訴處分書等件在卷可稽，堪信為真實。是本件爭執之重點在於：被告乙○
    ○應否依民法第一百八十四條第一項前段規定對原告負侵權行為損害賠償責任？
    被告富邦商銀應否依民法第一百八十八條第一項前段規定負連帶賠償責任？經查
    ：
（一）按因故意或過失，不法侵害他人之權利者，負損害賠償責任，民法第一百八十
      四條第一項前段定有明文。所謂故意，係指行為人對於構成侵權行為之事實，
      明知並有意使其發生；或預見其發生，而其發生並不違背其本意為是。所謂過
      失，係指以行為人對於侵權行為為結果之發生應注意並能注意而不注意為成立
      要件。過失之有無，應以抽象的輕過失為準，亦即行為人之注意義務應以善良
      管理人之注意義務為準，若未盡此注意義務者，則為有過失。另所謂相當因果
      關係，係以行為人之行為所造成的客觀存在事實，為觀察的基礎，並就此客觀
      存在事實，依吾人智識經驗判斷，通常均有發生同樣損害結果之可能者，該行
      為人之行為與損害間，即有因果關係。查：１、被告乙○○辯稱原告有授權「
      邱漢培代書」全權處理抵押貸款相關事宜一事，為原告所否認，被告對此無法
      舉證以實其說，被告所提原告之存款戶開戶申請書暨約定書上亦未載有授權他
      人代辦字句，衡之全權授權他人代辦抵押貸款非小事，銀行豈有未留下任何相
      關授權資料之理，所辯悖乎常情，尚難採信。是被告乙○○在未經原告同意或
      授權下，擅將原告所交付其保管之權狀、存摺、印章等物交予「邱漢培代書」
      ，難謂無過失。２、被告乙○○辯稱在其交付系爭權狀、存摺、印章等物予「
      邱漢培代書」之前後有以電話聯絡原告不著乙節，為原告所否認，被告對此無
      法舉證以實其說，尚難憑信。是被告乙○○執此主張卸責，委無足採。３、經
      本院向財政部金融局及銀行公會函查一般銀行行員在處理客戶委辦不動產設定
      或貸放款所交付之權狀、存摺、印章之保管作業上應注意那些事項，財政部金
      融局函覆「依財政部八十五年十二月四日台才融第八五三五四八七三號函示，
      嚴禁金融機構職員代客辦理存、提或代客保管印鑑、存摺，以防弊端。另財政
      部七十二年十一月十五日台財融第二六九五三號函示，各金融機構應禁止職員
      代客辦理存放款手續」，中華民國銀行商業同業聯合會函覆「依目前銀行辦理
      不動產擔保放款作業流程，係由客戶填交授信申請資料，經銀行徵信調查辦理
      審查核定後，通知客戶辦理不動產抵押權設定及簽約、對保等手續，俟該等手
      續完妥後，再行撥貸。客戶為申請貸款而辦理不動產抵押設定，大多係由客戶
      本人或委託土地代書持相關權利書狀至地政機關辦理設定登記事宜，銀行並無
      直接處理客戶委辦不動產抵押權設定或代為保管權狀之情形。又貸款簽約時，
      客戶需持身分證、印章至銀行辦理對保手續，對保完成後，銀行即將相關證件
      及印章發還客戶自行保管。實務作業上，銀行基於業務管理之需要，得留存相
      關證明文件影本供參。準此，一般銀行既無代客保管不動產權狀、存摺、印章
      之情形..... 」，有財政部金融局八十九年九月八日台融局（一）第八九四六
      二六三五號函及檢附相關函令、中華民國銀行商業同業公會全國聯合會八十九
      年十一月二日全授字第一三九七號函在卷可稽。又被告所自提之財政部八十三
      年九月十七日台財融第八三三一八三六三號函所頒佈之金融機構遇有存戶未及
      時領回存摺之處理方式說明二亦規定「各金融機構遇有存戶未及時領回存摺時
      ，應即設簿登記，交指定主管人員集中保管，並列入內部稽核項目內，定期查
      核其所載日期、收付金額及餘額是否與電腦檔案資料相符，並盡速以電話或發
      函方式通知客戶洽領。」，有該行政規範在卷可參。準此，足見被告乙○○之
      代客戶辦理抵押貸款及代保管所有權狀﹑存摺﹑印章等資料之行為，業已明顯
      違反行政命令及一般銀行作業慣例，其有過失甚明。４、被告辯稱「邱漢培代
      書」能提領七十元貸款，應係原告告知其密碼，顯經原告之授權而為乙節，為
      原告所否認。查原告開戶填寫資料時，「邱漢陪代書」陪同在旁，極有可能當
      場知悉密碼（原告亦不否認有此可能），然不能據此即推斷原告有授權其提領
      系爭貸款，況提款必需存摺、印章才行，若非被告乙○○疏忽交予「邱漢培代
      書」真正之原告的存摺及印章，「邱漢培代書」豈可能盜領？又原告若有授權
      「邱漢培代書」提領，豈敢提出刑事告訴被告乙○○詐欺而甘冒誣告罪之理？
      被告所辯純屬臆測，背於情理，本末倒置，其藉此規避卸責，自無可採。５、
      被告又辯稱原告所受七十萬元之損害於超過五百元之範圍與被告乙○○之行為
      無相當之因果關係，此部份之損害是原告自己將上海銀行之貸款匯至富邦中山
      分行之帳戶所致，或認縱有因果關係，原告亦與有過失乙節。查提領系爭七十
      萬元貸款，必需有原告之存摺、印章才行，已如前述，故系爭七十萬元貸款之
      所以遭「邱漢培代書」盜領之源頭，乃被告乙○○疏忽將原告存摺、印章交予
      「邱漢培代書」所致，亦即倘非前有疏忽交付存摺、印章之行為，豈有後之「
      邱漢培代書」盜領成功？縱「邱漢培代書」曾對原告施詐使原告將貸款匯入富
      邦商銀帳戶，若非其有取得原告之存摺、印章，何能趁機盜領？豈能謂係因遭
      「邱漢培代書」之另一詐騙行為介入而切斷被告乙○○之過失行為與原告受損
      間之因果關係？再一般民眾到銀行開戶，本就是要利用該帳戶寄託金錢，原告
      當初是以為存摺及印章都在被告乙○○處，始放心將七十萬元匯到該帳戶，而
      今遭冒領，起因被告乙○○將存摺﹑印章交予「邱漢培代書」所致，何能謂於
      超過五百元之部分之損害與被告過失行為間無因果關係？倘被告言之成理，豈
      非銀行日後遇盜領案件，都可主張客戶帳戶內之款項是客戶自己存入，倘客戶
      不要存入太多錢，就不會有太大之損失？是被告辯稱無因果關係或原告與有過
      失云云，均不足採。６、被告另辯稱原告得依金錢寄託關係請求被告富邦銀行
      返還寄託物，不應依侵權行為損害賠償請求權作本件之請求權基礎，並舉最高
      法院五十五年台上字第三○一八號判例為據乙節。按契約責任（債務不履行）
      與侵權行為責任競合時，除特別約定足認有排除侵權行為責任之意思外，債權
      人非不可擇一請求（所謂請求權競合說），業為實務界及學者間之通說。故縱
      使本件原告得依債務不履行請求被告富邦商銀賠償，亦非排除原告得依侵權行
      為法律關係據以主張請求。何況本件「邱漢培代書」係持真正之存摺、印章提
      領系爭七十萬元存款，外觀上足認係債權之準占有人，被告富邦商銀亦不知其
      非債權人，則依民法第三百十條第二款之規定，被告富邦商銀應已發生清償之
      效力，原告何能再依金錢寄託關係請求被告富邦商銀返還七十萬元款項？被告
      所舉上開最高法院判例，與本件情形並不相適，蓋上開判例是發生於因銀行行
      員未善盡注意義務（例如未仔細核對印章之真正），致客戶之款項遭盜領，銀
      行仍應對客戶負返還寄託物責任之情形。是被告援引上開判利主張原告不得依
      侵權行為請求，自屬無據。綜上所述，本件被告乙○○身為銀行授信部職員，
      本應注意不得代客辦理抵押貸款或代客保管權狀、印鑑、存摺等物之相關規定
      或慣例，而依當時客觀情形，並無不能注意之情形，竟然應注意能注意而疏未
      注意，貿然受原告委託代辦抵押貸款及代保管所有權狀、存摺、印章等物，又
      其辦理授信業務，當知客戶之權狀、存摺、印章關係權益甚鉅，應妥善保管，
      詎竟疏於注意，在未經原告之同意或授權下，擅將原告委由其保管之所有權狀
      、存摺、印章等物交予「邱漢培代書」，致使原告貸款之七十萬元遭「邱漢培
      代書」持該存摺、印章盜領而受有損害，而被告乙○○之過失行為與原告所受
      損害間具有相當因果關係，其應負侵權行為之責任，堪以認定。故原告本於前
      揭法條規定，請求被告乙○○賠償七十萬元，洵非無據。
（二）次按受僱人因執行職務，不法侵害他人之權利者，由僱用人與行為人負損害賠
      償責任，為民法第一百八十八條第一項前段所明定。上開條文規定僱用人之責
      任，其立法精神重於保護經濟上之弱者，增加被害人或得依法請求賠償之第三
      人之求償機會，觀乎其設有舉證責任轉換及衡平責任之規定自明。又受僱人之
      行為是否與其職務有關，允宜從廣義解釋，故所謂受僱人因執行職務，不法侵
      害他人權利之行為，不僅指受僱人因執行其所受命令，或委託之職務自體，或
      執行該職務所必要之行為，而不法侵害他人之權利得而言，即職務上予以機會
      之行為及與執行職務之時間或處所有密切關係之行為，在客觀上足認為與其執
      行職務有關，而不法侵害他人之權利者，就令其係為自己利益所為，亦應包括
      在內。查被告富邦商銀為被告乙○○之僱用人，被告乙○○因執行職務疏於注
      意不僅違反規定代客戶辦理抵押貸款及保管權狀、存摺、印章等物，且未經同
      意或經授權而將原告所交予保管之權狀、存摺、印章等物交予「邱漢培代書」
      ，以致原告七十萬元貸款遭冒領，是被告富邦商銀自應就被告乙○○之執行職
      務行為即辦理原告抵押貸款事宜，疏於注意所致之損害，依上開法條規定負連
      帶賠償責任。至於被告富邦商銀辯稱其已盡選任監督之注意義務云云。惟查銀
      行職員不可代客辦理存、提或代客保管印鑑、存摺等事情，早為主管機關所禁
      令，亦為銀行業界慣例，被告富邦商銀卻疏於督促所屬職員注意該事項，又客
      戶為辦理抵押貸款所交予保管之權狀、存摺、印章等物關係客戶權益重大，乃
      一般常識，豈料身為辦理授信業務具有專業之職員竟粗心大意擅交予他人，如
      此豈能謂被告富邦商銀已盡到選任、監督之注意義務？故被告富邦商銀空言辯
      稱其已盡選任監督注意云云，要無可採。
四、綜前所述，被告乙○○因疏於注意違反規定及慣例代客戶辦抵押貸款及代保管所
    有權狀、存摺、印章等物，又疏未注意，在未經原告之同意或授權下，擅將原告
    委由其保管之所有權狀、存摺、印章等物交予「邱漢培代書」，致使原告貸款之
    七十萬元遭「邱漢培代書」盜領而受有損害，被告乙○○應負侵權行為損害賠償
    責任。被告富邦商銀為被告乙○○之僱用人，依民法第一百八十八條第一項前段
    之規定，其就原告所受上開損害，亦應負連帶賠償責任。從而，原告本於民法第
    一百八十四條第一項前段、第一百八十八條第一項前段規定，請求被告連帶賠償
    七十萬元，並自起訴狀繕本送達翌日即八十九年二月二日起至清償日止，按年息
    百之五計算之利息，自屬正當，應予准許。
五、假執行之宣告：
    兩造均陳明願供擔保，聲請宣告假執行或免為假執行，經核均無不合，爰分別酌
    定相當擔保金額准許之。
六、本件為判決基礎之事證已臻明確，兩造其餘攻擊防禦及所提證據，核於判決結果
    不生影響，無一一審究論述之必要，附此敘明。
七、結論：原告之訴為有理由，依民事訴訟法第七十八條、第三百九十條第二項、第
    三百九十二條，判決如主文。
中      華      民      國    八十九    年    十一    月    二十八      日
                                            民事第二庭法      官  曾部倫
右為正本係照原本作成。
如對本判決上訴，須於判決送達後廿日內向本院提出上訴狀。
中      華      民      國    八十九    年    十一    月    二十八      日
                                                      法院書記官  柯月英


司法院資訊處製作；財團法人民間司法改革基金會備份。
